臺灣高等法院刑事判決　　　　　　　 93年度交上訴字第185號
上　訴　人
即　被　告　乙○○
　　　　　　　　　　四樓
上列上訴人因公共危險等案件，不服臺灣桃園地方法院93年度交
訴字第65號，中華民國93年10月13日第一審判決（起訴案號：臺
灣桃園地方法院檢察署93年度偵字第6120號），提起上訴，本院
判決如下：
    主  文
上訴駁回。
    事  實
一、乙○○以駕駛營業小客車載客為業，為從事駕駛業務之人。
    民國九十二年十月十九日上午七時五十分許，駕駛牌號二Ｅ
    ─四八六號營業小客車搭載乘客前往桃園縣八德市榮民之家
    後，準備返回台北，沿八德市○○路由東往西方向內側車道
    行駛，行經介壽路二段二九九號前，因對桃園地區○道路狀
    況不熟悉，欲停靠路旁詢問路人返回台北之方向，應注意並
    能注意而疏未注意變換車道時，應讓直行車先行之規定即貿
    然駛入外側車道，致駕駛牌號ＶＬＣ─九八八號輕型機車行
    駛於同向外側車道之甲○○煞車不及，機車車頭撞及乙○○
    所駕駛營業小客車之右後車尾，甲○○因而人車倒地，並受
    有左手第四、五指開放性骨折之傷害（所犯過失傷害部分經
    原審判處有期徒刑三月，上訴後撤回已確定）。
二、乙○○於肇事後，下車查看詢問甲○○「人有無怎樣？」時
    已發現甲○○受傷倒地，明知駕駛上開動力交通工具肇事致
    人受傷，於甲○○請求其幫忙送醫治療時，竟不顧甲○○之
    安危，未即採取救護或其他必要措施，亦未向警察機關報告
    ，起意逃逸，斷然拒絕甲○○之請求並駕車逃逸駛離現場。
    嗣經路人報警前往處理，經警依甲○○所提供之車號循線查
    獲乙○○，始知上情。
三、案經被害人甲○○訴由桃園縣政府警察局八德分局報請臺灣
    桃園地方法院檢察署檢察官偵查起訴。
    理  由
一、上訴人即被告乙○○供認有於前揭時地，駕駛上開營業小客
    車與被害人甲○○騎乘之機車發生車禍，致甲○○人車倒地
    受有前述之傷害等情，此部分事實並據告訴人甲○○指訴在
    卷，且有敏盛綜合醫院九十二年十月二十八日出具之診斷證
    明書一件足佐。上訴人雖否認有肇事逃逸之犯行，辯稱：告
    訴人甲○○從後面追撞伊所駕駛之營業小客車，伊並無過失
    ，伊有主動下車察看被害人傷勢，看到告訴人的手有脫皮，
    有要求將告訴人送醫，是告訴人說沒有關係且告訴伊可以走
    了，伊才離開肇事現場云云。
二、經查，右開上訴人駕車肇事致被害人受傷後，雖曾下車查看
    詢問，但並未對被害人施以送醫救治或報警前來處理，或取
    得被害人之同意留下可與其連絡之方式，即逕行離去之事實
    ，此據：
（一）證人甲○○於原審證稱：「我有要求他帶我去醫院，他沒
      有回答任何一句話，掉頭就走了。」「（被告下來有沒有
      跟你說什麼？）他說有沒有怎麼樣。」「（被告問有沒有
      怎麼樣之後）他有上車，我看到他要走了，我馬上站起來
      攔他的車，跟他講送我去醫院，他說我為什麼要送你去醫
      院，就這樣走了。」（見原審卷第四十、四十二頁）；在
      本院結稱：「被告有下車看一下，就到車上要走掉。我告
      訴他手流血要他送我去醫院，被告說是我撞到他後面，他
      為甚麼要送我到醫院，他不願意送我到醫院，人就走了，
      沒有留下姓名、電話或是任何資料。我記下他的車號，由
      路人替我報警。」「（被告說是你同意他走，是否如此？
      有無同意被告可以離去？）我沒有答應他可以走。」「被
      告肇事後離開，我手疼痛就打電話給我先生要他過來，我
      先生到現場時，警察尚未到場。」等語（見本院卷第二十
      、二十一頁）。
（二）證人即到場處理本件車禍之員警林新國於偵查中證稱：「
      我過去時被害人先生正要把他送去醫院，她說她有記到車
      號，說肇事者已經離開了，當時被害人跟我說撞到時肇事
      者有下車察看，被害人請他叫救護車，肇事者說是你自己
      撞到的，為什麼我要叫救護車就離開了，我在現場並沒有
      查到目擊者，是依據被害人提供資料找到肇事者。」（見
      偵查卷第四一頁）；於原審證稱：「（你在偵查中是否有
      說過被害人跟你講肇事者有下車查看，被害人請他叫救護
      車，肇事者說是你自己撞到的，為何我要叫救護車這些話
      ？）對，確實被害人當時是跟我這樣回答。」「（當你到
      達現場的時候，地上有沒有如你在偵訊時所說的一大灘血
      跡？）是實在。」「（當時被害人是不是確實很痛苦？）
      當時情形我是過去到現場，被害人手上有血跡，他確實是
      很痛苦。」「（當時是根據什麼樣的狀況來判斷被害人很
      痛苦？）當時在現場她已經在她先生的車子裡面，從他的
      表情看出來他很痛苦。」「（提示偵卷第二十七頁照片，
      這兩張照片是否你拍的？）是。」「（照片上有一點一點
      的痕跡是否是血跡？）是。」等語（見原審卷第五十九至
      六二頁）。
三、經核證人甲○○所證與證人林新國於偵審中之供述，相符一
    致，復有事故現場地上血跡照片二張附卷可佐。上訴人並不
    諱言其未曾留下任何可以聯絡的資料給告訴人，即離去現場
    等情無訛（見本院卷第二十五頁）。而告訴人因本件車禍受
    有左手第四、五指開放性骨折之傷害，其傷勢非屬輕微，衡
    以告訴人在被告離去現場後，即因傷勢疼痛而通知其丈夫到
    場，則告訴人在受傷之初實無向上訴人表示「沒有關係、可
    以離開」之理。告訴人指上訴人拒絕其要求將伊送醫治療，
    核屬有據。上訴人所辯其有詢問告訴人是否要報警或叫救護
    車，告訴人說沒關係，伊可以走云云，純屬卸責之詞，並不
    足採信。
四、按汽車駕駛人，駕駛汽車肇事致人受傷或死亡，應即採取救
    護或其他必要措施，並向警察機關報告，不得駛離。道路交
    通管理處罰條例第六十二條第一項前段明文規定。考其立法
    意旨，係以道路交通事故之發生，常非於己之鄰親家里，時
    有告救不能情事，乃課以肇事者須即採取救護或其他必要措
    施，並應向警察機關報告，不得離開之法定義務，以防因就
    醫延誤致生無謂傷亡，並俾得通知傷亡者家屬到場，以明責
    任。是凡肇事人於行車肇事致人受傷（輕傷）之情形，除非
    已取得受傷者同意，如未即採取救護或其他必要措施，並向
    警察機關報告，即駕車駛離現場，均與此項課汽車駕駛人於
    行車肇事後法律上應履行之義務相違背。此項義務亦即刑法
    第二百九十四條第一項規定之應為保護之「法令」之一。又
    刑法第一百八十五條之四規定駕駛動力交通工具肇事致人死
    傷而逃逸罪，係於八十八年四月二十一日增訂公布，並自同
    年四月二十三日開始生效，其增設本條文之立法目的，乃為
    維護交通，增進行車安全，促使當事人於事故發生時，能對
    被害人即時救護，減少死傷，以保護他人權益並維護社會秩
    序。其立法精神在於交通事故一旦發生，且發生人員傷亡之
    情況，不論是撞人或被撞，或是因其他事故而造成死傷，只
    要是在駕駛動力交通工具過程內所發生者，參與這整個事故
    過程之當事人皆應協助防止死傷之擴大。第以如駕駛人於事
    故發生後，隨即駕車逃離現場，不僅使肇事責任認定困難，
    更可能使受傷之人喪失生命或求償無門。刑法第一百八十五
    條之四具有遺棄罪之性質，乃參照刑法第二百九十四條第一
    項之刑度以增設。其救護義務不以汽車駕駛人因故意或過失
    肇事致人傷亡為必要，只要其為該交通事故之現場當事人，
    則對事故現場之傷亡人員皆有救護之義務，此即為本條與第
    二百九十四條第一項之區別所在。因此，本條所欲規範者乃
    當事人於交通事故發生時（不論其有無故意或過失）遺棄被
    害人於不顧之逃逸行為，且若謂當事人之救護義務須視其有
    無故意、過失而定，則不僅有違刑法第一百八十五條之四的
    立法目的與精神，本條文之功能亦將喪失殆盡。故所謂駕駛
    動力交通工具肇事，乃指駕駛動力交通工具發生交通事故，
    而非指因故意或過失導致事故發生而逃逸者，始成立本罪。
    所謂逃逸，指於肇事當時或隨後離去現場之行為。上訴人係
    營業小客車職業駕駛人，當知遇車禍發生時，應立即報警等
    待警方抵達現場處理，並優先救護車禍傷患等相關程序，或
    取得被害人之同意，採取留下讓被害人可資與其連絡事後再
    協調之方式（如交付證件給對方，或其他經被害人同意之方
    法），凡此舉措，均不逸脫上訴人履行其汽車駕駛人於行車
    肇事後法律上應負救助義務之範疇。上訴人不此之圖，乃竟
    駕車逕自離去，辯稱本件事故之發生，伊並無任何過失云云
    ，作為其逃逸現場之藉口，並不足採。查被害人既已要求上
    訴人送醫被拒，則上訴人肇事後雖有下車查看，亦無礙於其
    駕車肇事致人受傷而逃逸事實之認定。事證明確，上訴人犯
    行，堪以認定。
五、核上訴人乙○○所為，係犯刑法第一百八十五條之四之駕駛
    動力交通工具肇事致人受傷逃逸罪。原審基此適用上開規定
    ，並審酌上訴人未對傷者施以救護，旋即駕車駛離現場，事
    後迄未賠償告訴人所受損害及告訴人所受傷勢、犯後態度等
    各項情狀，量處有期徒刑六月，並諭知易科罰金之折算標準
    。經核認事用法均無違誤，量刑亦稱允當，上訴意旨仍執前
    詞，否認肇事逃逸，並無理由，應予駁回。
據上論斷，應依刑事訴訟法第368條，判決如主文。
本案經檢察呂丁旺到庭執行職務。
中　　華　　民　　國　　94　　年　　1 　　月　　14　　日
　　　　　　　　　交通法庭審判長法　官  溫耀源
　　　　　　　　　　　　        法　官  邱同印
　　　　　　　 　 　　　　　　　法　官  吳  燦
以上正本證明與原本無異。
如不服本判決，應於收受送達後十日內向本院提出上訴書狀，其
未敘述上訴之理由者並得於提起上訴後十日內向本院補提理由書
（均須按他造當事人之人數附繕本）。
          　　　　　　　　　　　書記官  陳靜姿
中　　華　　民　　國　　94　　年　　1 　　月　　14　　日
附錄：本件論罪科刑法條全文
刑法第一百八十五條之四
駕駛動力交通工具肇事，致人死傷而逃逸者，處六月以上五年以
下有期徒刑。
